最高法院刑事判決　　　　　　　　九十六年度台非字第四七號
上　訴　人　最高法院檢察署檢察總長
被　　　告　甲○○
上列上訴人因被告詐欺案件，對於台灣高等法院中華民國九十五
年七月三十一日第二審確定判決（九十五年度上訴字第一一九八
號，起訴案號：台灣板橋地方法院檢察署九十四年度偵字第一二
二００號），認為違法，提起非常上訴，本院判決如下：
    主  文
上訴駁回。
    理  由
非常上訴理由稱：「按判決適用法則不當者，為違背法令，刑事
訴訟法第三百七十八條定有明文。又刑事訴訟法第三百零二條第
四款犯罪後之法律已廢止其刑罰者，應諭知免訴之判決，僅限於
不成立其他罪刑者。本件，原判決認定被告甲○○於民國九十四
年七月初（間）某日，在台北縣土城市○○街八十號附近，以新
台幣（下同）一千元之代價，將其所申辦台北縣土城市平和郵局
帳號00000000000000000號帳戶之存摺、印章
，出賣予有常業詐欺犯行之姓名年籍不詳之人，係犯刑法第三十
條第一項、洗錢防制法第九條第一項之幫助洗錢罪嫌，並以被告
行為後，洗錢防制法於九十五年五月三十日修正，另刑法第三百
四十條常業詐欺罪亦經修正廢止，並均於九十五年七月一日施行
；修正前原為洗錢防制法第三條第一項第五款所定之重大犯罪之
一之刑法第三百四十條之常業詐欺罪，業經刪除；乃將原判決撤
銷，另為被告免訴之諭知。惟被告上述犯行仍應成立刑法第三十
條、第三百三十九條第一項幫助詐欺之罪刑。乃原判決於洗錢防
制法修正及刑法常業詐欺罪廢止後，未變更適用法條，依幫助詐
欺罪論處，逕予免訴之宣告，自有判決適用法則不當之違法。案
經確定，爰依刑事訴訟法第四百四十一條、第四百四十三條提起
非常上訴，以資糾正。」云云。
本院按刑事訴訟法第三百條規定有罪之判決，得就起訴之犯罪事
實，變更檢察官所引應適用之法條，係指法院得在事實同一之範
圍內，亦即必不變更其起訴之事實，始得自由認定事實，適用法
律，故對二不同之事實，即不得變更起訴法條，予以判決。本件
檢察官係以被告甲○○為貪圖小利，見報紙分類廣告有人徵求金
融機構帳戶，竟基於幫助洗錢之犯意，於九十四年七月初某日，
在台北縣土城市○○街八十號附近，以一千元之代價，將其所申
辦台北縣土城市平和郵局帳號000000000000000
00號帳戶之存摺、印章，出賣予有常業詐欺犯行之不詳姓名年
籍之人，認被告涉犯刑法第三十條第一項、洗錢防制法第九條第
一項之幫助洗錢罪嫌提起公訴。原審審理結果，既以被告犯罪後
，洗錢防制法第三條第一項第五款所定屬重大犯罪之刑法第三百
四十條常業詐欺罪，業經刪除，自無再構成洗錢防制法第九條第
一項之幫助常業詐欺洗錢罪可言，法律既已廢止其刑罰，乃於九
十五年七月三十一日撤銷第一審之科刑判決，改判依刑事訴訟法
第三百零二條第四款規定諭知免訴。而依檢察官起訴之上開事實
觀之，其僅就被告涉犯幫助掩飾或隱匿因自己重大犯罪所得財物
之洗錢事實提起公訴，並不及於幫助詐欺之事實，而洗錢與詐欺
，又屬截然不同之兩事，其事實並非同一，依上揭說明，即無就
前開經起訴之犯罪事實變更檢察官所引應適用之法條可言。非常
上訴意旨指摘原確定判決於洗錢防制法修正及刑法常業詐欺罪廢
止後，未變更適用法條，對被告改依幫助詐欺罪論處，有判決適
用法則不當之違法云云，尚有誤會，難認為有理由，應予駁回。
據上論結，應依刑事訴訟法第四百四十六條，判決如主文。
中　　華　　民　　國　九十六　年　　三　　月  二十二  日
                      最高法院刑事第十庭
                          審判長法官  謝　俊　雄
                                法官  陳　世　雄
                                法官  魏　新　和
                                法官  吳　信　銘
                                法官  徐　文　亮
      本件正本證明與原本無異
                                      書  記  官
中　　華　　民　　國　九十六　年　　三　　月　二十七　日
                                                H
